臺灣嘉義地方法院刑事判決　　　　　　 96年度交易字第250號
公　訴　人　臺灣嘉義地方法院檢察署檢察官
被　　　告　甲○○
上列被告因業務過失致死案件，經檢察官提起公訴（九十六年度
偵字第六二四六號、第六八二七號），因被告於準備程序就被訴
事實為有罪之陳述，本院裁定依簡式審判程序審理，判決如下：
    主  文
甲○○從事業務之人，因業務上之過失致人於死，處有期徒刑陸
月，如易科罰金，以新臺幣壹仟元折算壹日，減為有期徒刑參月
，如易科罰金，以新臺幣壹仟元折算壹日。
    事  實
一、甲○○以種植水果為業，平日駕駛車輛載送水果及採買農藥
    往返住處，而以駕駛為其附隨業務。甲○○於民國九十五年
    十二月二十日上午十時三十八分許，駕駛車牌號碼J7 -0325
    號自用小貨車，沿嘉義市○○路○段內側車道東往西方向行
    駛，途經嘉義市○○路○段六六六號前時，原應注意汽車行
    駛時，駕駛人應注意車前狀況及兩車併行之間隔，並隨時採
    取必要之安全措施，而依當時情形，天候晴、日間自然光線
    、路面乾燥無缺陷、視距良好，並無不能注意之情事，其疏
    未注意車前狀況及兩車併行之間隔，適有唐鳳琴騎乘腳踏車
    疏未注意慢車不得侵入快車道，並不得在禁止穿越地段穿越
    道路，其竟在嘉義市○○路○段六六六號前由慢車道穿越外
    側車道侵入內側車道行駛，並撞擊甲○○所駕駛之上開自用
    小貨車之右側車門而人車倒地，致唐鳳琴受有頭部外傷、右
    側硬腦膜下出血合伴左側顳骨骨折，經送醫急救後延至同年
    月二十八日凌晨四時許不治死亡。甲○○於肇事後，於警員
    據報前往現場處理時，對於未發覺之犯罪，主動向警員告知
    其係駕車肇事者，表明願接受裁判。
二、案經唐鳳琴之配偶乙○○訴由臺灣嘉義地方法院檢察署檢察
    官偵查起訴。
    理  由
一、訊據被告甲○○對於上揭事實坦承不諱（見本院卷第20頁、
    第25頁、第29頁），復有道路交通事故現場圖、道路交通事
    故調查報告表各乙份及事故現場照片十六幀在卷可稽。而被
    害人唐鳳琴確係因與被告所駕駛之上開自用小貨車發生撞擊
    ，而受有受有頭部外傷、右側硬腦膜下出血合伴左側顳骨骨
    折，經送醫急救後延至同年月二十八日凌晨四時許不治死亡
    等情，有天主教聖馬爾定醫院診斷證明書、臺灣嘉義地方法
    院檢察署相驗筆錄、驗斷書及臺灣嘉義地方法院檢察署相驗
    屍體證明書各乙份在卷可憑。
二、按汽車駕駛人應注意車前狀況及兩車併行之間隔，隨時採取
    必要安全措施，道路交通安全規則第九十四條第三項定有明
    文。查本件事故發生時，當時天候晴，路面乾燥、無缺陷、
    無障礙物，視距良好，並無不能注意之情事等情，此觀上開
    道路交通事故調查報告表即明。本件被告在無不能注意之情
    形下，疏未注意上開各節，導致其所駕駛之自用小貨車與被
    害人所騎乘之腳踏車發生撞擊並生死亡之結果，其對本件車
    禍之發生確有過失至為顯然；參以本件事故經送請臺灣省嘉
    雲區車輛行車事故鑑定委員會鑑定，其結果為：「一、唐鳳
    琴騎乘腳踏車，於劃有分向限制線路段，斜穿道路不當，為
    肇事主因。二、甲○○駕駛自用小貨車，遇見狀況，未妥採
    安全措施，為肇事次因。」等情，此有該委員會嘉雲區9600
    47號鑑定意見書乙份附卷可憑（見相驗卷第84頁、第85頁）
    ，亦與本院上開調查認定結果相符，更證被告對本件車禍之
    發生確有部分過失無疑。而被告上開過失行為與被害人死亡
    結果間，具有相當因果關係，至為顯然。故本件事證明確，
    被告犯行至堪認定，應依法論科。
三、按刑法上所謂業務，係指個人基於其社會地位繼續反覆所執
    行之事務，包括主要業務及其附隨之準備工作與輔助事務在
    內，最高法院八十九年臺上字八０七五號判例可資參照。查
    被告以種植水果為業，平日駕駛車輛載送水果及採買農藥往
    返住處，且本件車禍事故亦為被告駕駛車輛前往採買農藥時
    所發生等情，業據被告於本院審理時供承明確（見本院卷第
    27頁、第28頁），揆諸上開說明，堪認被告係以駕駛為其附
    隨業務，為從事汽車駕駛業務之人。是核被告上開所為，係
    犯刑法第二百七十六條第二項前段之業務過失致人於死罪。
    又被告於事故發生後，在未有偵查犯罪職權之公務員發覺前
    ，於警員據報前往現場處理時，當場承認為肇事人等情，為
    被告於本院審理時供承明確（見本院卷第28頁、第29頁），
    亦與嘉義市警察局第二分局處理相驗案件初步調查報告暨報
    驗書「發現或破案經過」欄記載「車禍肇事人報警處理」互
    核相符，是被告對偵查機關尚未發覺之犯罪，自首而接受裁
    判，爰依刑法第六十二條前段之規定減輕其刑。至公訴意旨
    認被告所犯係刑法第二百七十六條第一項過失致人於死罪嫌
    等語，固非無見。惟查本件被告既以種植水果為業，平日駕
    駛車輛載送水果及採買農藥往返住處，且本件車禍事故亦為
    被告駕駛車輛前往採買農藥時所發生，故與其主要業務確有
    直接、密切之關係，自可包含在業務概念中，而認其屬業務
    之範圍。是公訴意旨認被告所犯係過失致人於死罪嫌，尚有
    未洽，惟起訴事實與本院認定事實尚屬同一，爰變更起訴法
    條，併此敘明。爰審酌被告國小畢業之智識程度，先前均無
    任何前科之素行，駕駛自用小貨車疏未注意採取必要安全措
    施，致被害人撞擊其右側車門之違反注意義務程度及情節，
    並考量本件事故主要係因被害人騎乘腳踏車侵入快車道所肇
    致，被告所負過失比例甚低，再衡酌因被告部份疏失而造成
    被害人死亡之所生損害，以及被告於本院審理時坦承過失犯
    行之犯後態度，雖多次試行調解然迄未能達成調解並賠償被
    害人家屬損害等一切情狀，量處如主文所示之刑，並諭知易
    科罰金之折算標準，以示懲儆。又被告本件犯罪時間，在九
    十六年四月二十四日以前，復無不得減刑之例外情形，合於
    中華民國九十六年罪犯減刑條例第二條第一項第三款之規定
    ，爰依上開條例減其宣告刑二分之一後如主文所示之刑，並
    諭知易科罰金之折算標準。
據上論斷，應依刑事訴訟法第二百七十三條之一條第一項、第二
百九十九條第一項前段、第三百條，刑法第二百七十六條第二項
、第六十二條前段、第四十一條第一項前段，刑法施行法第一條
之一第一項、第二項前段，中華民國九十六年罪犯減刑條例第二
條第一項第三款、第七條、第九條，判決如主文。
本案經檢察官陳則銘到庭執行職務。
中　　華　　民　　國　　96　　年　　11　　月　　30　　日
                      交通法庭   法　官　曾宏揚
上列正本證明與原本無異。
如不服本判決，應於判決送達後十日內向本院提出上訴狀，上訴
書狀依法應敘述具體理由，如未敘述具體理由者，應於上訴期間
屆滿後二十日內補提理由書於本院（均應附繕本）。告訴人或被
害人如對於本判決不服者，應具備理由請求檢察官上訴，其上訴
期間之計算係以檢察官收受判決正本之日期為準。
中　　華　　民　　國　　96　　年　　11　　月　　30　　日
                                 書記官  陳慶昀
附錄論罪科刑法條：
中華民國刑法第276條
（過失致死罪）
因過失致人於死者，處 2 年以下有期徒刑、拘役或 2 千元以下
罰金。
從事業務之人，因業務上之過失犯前項之罪者，處 5 年以下有期
徒刑或拘役，得併科3千元以下罰金。
